【裁判字號】    99,交抗,386
【裁判日期】    990510
【裁判案由】    聲明異議
【裁判全文】
臺灣高等法院臺中分院刑事裁定         99年度交抗字第386號
抗  告  人
即受處分人  甲○○
上列抗告人因違反道路交通管理處罰條例之聲明異議案件，不服
臺灣臺中地方法院中華民國99年4月8日所為裁定（99年度交聲字
第735號），提起抗告，本院裁定如下：
    主  文
抗告駁回。
    理  由
一、本案經本院審理結果，認第一審裁定並無不當，應予維持，
    並引用第一審裁定書記載之理由（如附件）。
二、按汽車駕駛人，行經有燈光號誌管制之交岔路口闖紅燈者，
    處新臺幣1,800 元以上5,400元以下罰鍰，並記違規點數3點
    ，道路交通管理處罰條例第53條第1 項、第63條第1項第3款
    分別定有明文。而道路交通管理處罰條例所稱之汽車，依該
    條例第3條第8款規定，係包括機器腳踏車在內。次按機慢車
    兩段左轉標誌，用以告示左轉機器腳踏車或慢車駕駛人應遵
    照號誌指示，在號誌顯示允許直行時先行駛至右前方路口之
    左轉待轉區等待左轉，俟該方向號誌顯示允許直行後，再行
    續駛，以兩段方式完成左轉，本標誌設於實施機慢車兩段左
    轉路口附近顯明之處，並配合機慢車左轉待轉區待轉標線；
    機慢車左轉待轉區線，用以指示機器腳踏車或慢車駕駛人分
    段行駛，視需要設置於號誌管制之交岔路口，道路交通標誌
    標線號誌設置規則第65條、第191條亦分別定有明文。又行
    車管制號誌之圓形紅燈燈號顯示之意義為「車輛面對圓形紅
    燈表示禁止通行，不得超越停止線或進入路口」，道路交通
    標誌標線號誌設置規則第206條第5項第1款定有明文。再交
    通部82年4月22日交路字第009811號函示「闖紅燈」之認定
    標準，乃係為恐凡超越停止線即遽論處「闖紅燈」，將難為
    一般大眾所接受，亦非「道路交通管理處罰條例」當初立法
    精神，故為促使駕駛人回歸於對標線之認知，同時兼顧執法
    技術層面與大眾接受程度，茲就圓形紅燈時超越停止線或闖
    紅燈行為之認定設定標準，以為執法單位參考，其重要內容
    摘列如下：一、車輛面對圓形紅燈時仍逕予穿越路口至銜接
    路段，含左轉、直行、迴轉及右轉（依箭頭綠燈允許行駛者
    除外），即視為闖紅燈之行為（95年7月1日修正施行之道路
    交通管理處罰條例第53條第2項增訂：「前項紅燈右轉行為
    者，處新臺幣600以上1,800元以下罰鍰」，此項增定業將紅
    燈右轉行為排除在闖紅燈之定義之外，併此說明）。二、有
    繪設路口範圍者：車輛無視於紅燈警示，有穿越路口之意圖
    ，而『車身已伸入路口範圍亦視同闖紅燈；若僅伸越停止線
    而未達路口範圍者，則視為不遵守標線指示』（按不遵守標
    線指示者，依道路交通管理處罰條例第60條第2項第3款之規
    定論處）處分之。三、無繪設路口範圍者：以車輛無視於紅
    燈號誌，而有穿越路口之企圖，其『車身並已伸越停止線並
    足以妨害其他方向人（若有行人穿越道）、車通行者』，亦
    以闖紅燈論處；若僅車身伸越停止線則以不遵守標線指示視
    之。四、目前交岔路口已繪設網狀黃線區者，暫以該範圍視
    作路口。此函釋係針對道路交通管理處罰條例第53條之「闖
    紅燈」所為之釋示，具有「解釋性行政規則」之效力，足堪
    為各級機關適用法律及民眾認知執法機關適用法律意見之參
    考，先予敘明。
三、查本件台中市○○○路與大慶街口，確為設有機慢車兩段式
    左轉標誌，且在路口地面劃設有機車待轉區標線，供左轉機
    車暫停之路口，業據證人即員警涂瑞麟於原審訊問時證述綦
    詳，並有現場照片在卷可參（原審卷第47頁反面、第52至54
    頁），復參諸受處分人於原審訊問時所稱：「（你騎到文心
    南路時號誌是什麼燈？）是左轉專用號誌燈，只能左轉不能
    直走」、「（你第一次開庭時說騎到文心南路時，當時文心
    南路上是左轉專用號誌，只能左轉不能直走，有何意見？〔
    提示本院卷第17頁並告以要旨〕）當時的號誌是這樣沒錯，
    但我當時是超越文心南路的停止線後停在路口。（你什麼時
    候左轉大慶街？）我左轉大慶街時號誌仍然是紅燈加上左轉
    的標誌。... 我覺得我的行為符合兩段式左轉」（原審卷第
    17、48頁），可知受處分人於行經該路口時，即已知悉該路
    口係依規定應為兩段式左轉之路口，並知悉應先行停止後再
    依號誌指示行進，惟其既自承係超越文心南路停止線後停在
    路口，並在號誌仍為紅燈加上左轉燈時左轉大慶街，可知受
    處分人並未在顯示綠燈允許直行時行進，且未行駛至位於右
    前方路口之左轉待轉區等待左轉，已不合於「須於號誌顯示
    允許直行時先行駛至右前方路口之左轉待轉區等待左轉，俟
    該方向號誌顯示允許直行後，再行續駛，始以兩段方式完成
    左轉」之兩段式左轉要件，是其抗辯稱所為合於兩段式左轉
    云云，要難採取。又機慢車兩段左轉，須以「在號誌顯示允
    許直行時先行駛至右前方路口之左轉待轉區等待左轉，俟該
    方向號誌顯示允許直行後，再行續駛，以兩段方式完成左轉
    」之方式完成，業說明如前，可知欲完成兩段式左轉，首仍
    須合於「在號誌顯示允許直行時」始能行駛至位於右前方路
    口之左轉待轉區等待左轉，本件受處分人既自陳其行駛至文
    心南路時，該路口號誌即已顯示為左轉專用號誌燈而不能直
    走，其猶逕超越其行進方向之停止線，並於稍停後即逕行左
    轉，則其有面對圓形紅燈時仍逕予穿越路口左轉至銜接路段
    之闖紅燈行為，要無可疑，原裁定因認受處分人所為該當於
    闖紅燈之違規而非違反未依交通號誌指示兩段式左轉之規定
    ，乃撤銷原處分，改依道路交通管理處罰條例第53條第1項
    、第63條第1項第3款之規定，裁處受處分人新台幣壹仟捌佰
    元，並記違規點數參點，核無不合，抗告人抗告意旨仍執陳
    詞，就業經原裁定詳予指駁事項再予爭執，復濫指本件公務
    員涉有偽造公文書、違法濫權、集體舞弊貪瀆之嫌，所指均
    無足取，爰駁回其抗告。
四、據上論斷，應依道路交通案件處理辦法第26條，刑事訴訟法
    第412條，裁定如主文。
中    華    民    國    99    年    5     月    10    日
            刑事第二庭    審判長法  官  李  璋  鵬
                                法  官  胡  忠  文
                                法  官  陳  欣  安
以上正本證明與原本無異。
不得再抗告。
                                書記官  吳  姁  穗
中    華    民    國    99    年    5     月    11    日

司法院資訊處製作；財團法人民間司法改革基金會備份。
